臺灣基隆地方法院刑事判決　
111年度易字第186號
公  訴  人  臺灣基隆地方檢察署檢察官
被      告  許翔鈞



上列被告因詐欺案件，經檢察官提起公訴（110年度偵字第6991
號），本院判決如下：
    主    文
許翔鈞幫助犯詐欺取財罪，處有期徒刑肆月，如易科罰金，以新
臺幣壹仟元折算壹日。
未扣案之犯罪所得新臺幣貳佰元沒收，於全部或一部不能沒收或
不宜執行沒收時，追徵其價額。 
    犯罪事實
一、許翔鈞透過網路在臉書閱悉「預付卡換現金」之發文並與發
    文者私訊後，雖預見任意將自己申辦之行動電話門號卡提供
    他人使用，該他人有可能以該門號作為實施詐欺取財等犯罪
    之工具，竟仍於不違背其本意之情形下，基於幫助詐欺取財
    之不確定故意，於民國109年4月25日，前往台灣大哥大內湖
    光電門市，申辦0000000000號行動電話門號，並於申辦完成
    後，旋將該門號卡以新臺幣（下同）200元之代價，出售並
    交付予某不詳之人，且當場收得200元。該人於取得上開門
    號卡後，即交付所屬之詐騙集團使用，嗣該詐騙集團成員意
    圖為自己不法之所有，於110年1月21日15時13分，以通訊軟
    體LINE，自稱「羅詩婷」與游榮輝聯絡，並介紹游榮輝認識
    「陳梓芯」，續由「陳梓芯」向游榮輝佯稱：加入Currency
     Taiwan投資平台，從事大額投資，可獲利豐厚云云，並將
    上開門號告知游榮輝作為聯絡電話，過程中並曾以上開門號
    與游榮輝聯繫，致游榮輝陷於錯誤，而於同日15時26分，匯
    款35萬元至林佑丞（所涉幫助詐欺罪嫌由警另行移送臺灣新
    北地方檢察署檢察官偵辦）所開立之彰化銀行帳號00000000
    000000號帳戶，並旋遭提領一空。嗣游榮輝察覺有異報警處
    理，經警循線查獲上情。
三、案經游榮輝訴由新北市政府警察局板橋分局報告臺灣基隆地
    方檢察署檢察官偵查起訴。 
    理    由
一、證據能力
    本判決以下所引用之證據，公訴人、被告許翔鈞於本案言詞
    辯論終結前，均未爭執其證據能力，本院審酌該等證據作成
    或取得之狀況，並無非法或不當取證之情事，且無顯不可信
    之情況，復經本院於審判期日就上開證據依法進行調查、辯
    論，自均具有證據能力。 
二、得心證之理由
  ㈠訊據被告固坦承在臉書看到「預付卡換現金」之發文，並與
    發文者聯繫後，即於上揭時、地，申辦上開門號，且旋以20
    0元之代價，出售並交付予某不詳之人等情，然矢口否認有
    何幫助詐欺取財犯行，辯稱：我是因為疫情沒工作缺錢，才
    會辦門號換現金，我想說易付卡要儲值才能使用應該沒什麼
    關係，而且對方說門號是房仲、當鋪業者貼廣告使用，他們
    是為避免被抓到遭罰錢，才會收購門號，沒有跟我說是詐欺
    ，不然我就不會賣給他，當時我辦了9或10個門號，一出門
    市就全部出售，每個門號拿到200元，我不知道門號會被拿
    去詐騙使用，我也是被害人云云。
  ㈡經查：
  ⒈被告透過網路在臉書閱悉「預付卡換現金」之發文並與發文
    者私訊後，即於上揭時、地，申辦上開0000000000號行動電
    話門號，並於申辦完成後，旋將該門號卡以200元之代價，
    出售並交付予某不詳之人，且當場收得200元之事實，業據
    被告供認不諱，並有通聯調閱查詢單、台灣大哥大股份有限
    公司110年11月11日法大字000000000號書函檢附之基本資料
    查詢與預付卡申請書、被告提出之臉書頁面擷圖（偵查卷第
    19、133至137頁，本院卷第41至43頁），此部分事實，首堪
    認定。又告訴人游榮輝於上揭時間，遭以上開方式詐騙，並
    經告知上開門號作為聯絡電話，且曾接獲上開門號來電聯繫
    ，其因而匯款35萬元至上開帳戶，並旋遭提領一空等情，業
    經證人即告訴人游榮輝於警詢證述明確（偵查卷第5至10頁
    ），並有告訴人與「陳梓芯」等人聯繫之通訊軟體LINE頁面
    擷圖、匯款申請書回條、林佑丞上開帳戶之客戶基本資料、
    存摺存款帳號資料及交易明細查詢在卷為憑（偵查卷第21、
    51、71、73至88頁），此部分事實，亦堪確認。足證被告申
    辦之上開門號確遭詐騙集團使用作為詐取告訴人財物之工具
    得逞。
　⒉被告雖以前揭情詞辯稱不知向其收購門號者會將門號作為詐
    騙使用云云。惟查，
　⑴按刑法上之故意，分為直接故意（確定故意）與間接故意（
    不確定故意）。行為人對於構成犯罪之事實，明知並有意使
    其發生者為直接故意；行為人對於構成犯罪之事實，預見其
    發生而其發生並不違背其本意者為間接故意。而間接故意與
    有認識的過失之區別，在於二者對構成犯罪之事實雖均預見
    其能發生，但前者對其發生並不違背其本意，後者則確信其
    不發生。且幫助犯之成立，以行為人主觀上認識被幫助者正
    欲從事犯罪或係正在從事犯罪，該犯罪有既遂之可能，而其
    行為足以幫助他人實現構成要件者，即具有幫助故意。又行
    動電話門號在現代社會中具有識別通話對象之個別化特徵，
    乃個人對外聯繫之重要溝通工具，一般人蒐集他人行動電話
    門號使用，常係為遂行財產犯罪之需要，以使相關犯行不易
    遭人追查；而提供自己申辦之行動電話門號供他人使用，因
    門號申請人與實際使用人不同，使用者即可藉此躲避檢警追
    查，該門號即有可能遭詐騙集團利用作為財產犯罪工具，且
    現今申請行動電話門號甚為簡易方便，如基於正當用途而有
    使用行動電話門號之必要，以自己名義申辦即可，當無收購
    他人門號之必要，是如非基於犯罪之不法目的，自無捨棄自
    己或可信賴親友名義而迂迴收購使用他人行動電話門號之理
    ，況邇來社會上詐騙集團充斥，利用他人名義申請電話以逃
    避查緝之事件屢見不鮮，則任意收購或蒐集他人行動電話門
    號供作不明使用，依一般認知，應可合理懷疑有隱身幕後之
    人欲利用人頭行動電話門號掩飾其財產犯罪行為，以避免遭
    檢警追查。
　⑵查被告於行為時為年滿37歲之成年人，且其自述教育程度高
    中肄業（本院卷第38頁），智識正常，則被告對於他人願費
    神在臉書發文，並出資購買申辦甚為簡便之行動電話門號，
    該徵求門號者是否係為將該門號作為不法財產犯罪所用以規
    避查緝，絕無不起疑心之理，詎被告仍任意將行動電話門號
    出售他人，容任他人自由使用，其主觀上顯然具有縱取得該
    門號之人以之為詐欺取財工具，亦不違背其等本意之不確定
    故意甚明。
　⑶又徵求門號者既係有償向被告收購門號，被告當可預見該門
    號徵求者將會儲值使用該門號，否則即無費神發文又陪同申
    辦並旋即向其收購之理。再被告辯稱對方曾告知係為避免被
    抓到遭罰錢，才會收購門號，惟被告既稱係因缺錢才會辦門
    號換現金，則其聽聞對方告知前情後，衡情當會進一步追問
    釐清以確認對方使用該門號不會讓其遭牽累罰錢，詎其竟未
    進一步追問釐清與確認，即率爾申辦並出售門號，益徵其因
    需錢孔急，對於收購門號者究竟會如何使用該門號根本漠不
    關心即任憑使用，其主觀上顯具有幫助詐欺之不確定故意。
　⒊綜上，被告所辯無非係事後卸責之詞，不足採信。本案事證
    明確，被告犯行洵堪認定，應依法論科。　
三、論罪科刑
  ㈠按刑法上之幫助犯，係指以幫助之意思，對於正犯資以助力
    ，而未參與實施犯罪之行為者而言（最高法院49年台上字第
    77號判例意旨參照）。查被告將上開門號卡出售並交付他人
    ，容任他人以之作為詐欺取財之聯絡工具，係基於幫助他人
    詐欺取財之犯意，且所為提供門號之行為，係屬刑法詐欺取
    財罪構成要件以外之行為，是核被告所為，係犯刑法第30條
    第1項前段、第339條第1項之幫助詐欺取財罪。
　㈡被告係幫助犯，其惡性輕於正犯，爰依刑法第30條第2項之規
    定，按正犯之刑遞減輕之。　
  ㈢爰審酌被告申辦門號提供他人作為詐欺取財之聯絡工具，造
    成告訴人遭詐騙匯款，所為應予非難，且其犯後否認犯行，
    未見悔意，兼衡其犯罪之動機、目的、手段，及其前因恐
    嚇取財案件，經本院以106年度易字第429號判決判處有期徒
    刑10月確定，施用第二級毒品案件，經本院以106年度基簡
    字第1566號判決判處有期徒刑3月確定，前開2案所處之罪
    刑，嗣經本院以107年度聲字第58號裁定合併定應執行有期
    徒刑1年確定，於107年8月11日執行完畢，本案係於前揭徒
    刑執行完畢後5年以內再犯，有臺灣高等法院被告前案紀錄
    表在卷可查，再斟酌被告幫助詐騙之金額，及被告自述教育
    程度高中肄業、家境勉持、未婚、無子女（本院卷第38至39
    頁）等一切情狀，量處如主文所示之刑，並諭知易科罰金之
    折算標準，以資懲儆。 
四、被告因出售上開門號幫助詐欺已實際獲取200元之對價，核
    為其本案犯罪所得，雖未扣案，仍應依刑法第38條之1第1項
    前段之規定宣告沒收，且依同條第3項之規定，諭知於全部
    或一部不能沒收或不宜執行沒收時，追徵其價額。
據上論斷，應依刑事訴訟法第299條第1項前段，判決如主文。
本案經檢察官藍巧玲提起公訴，檢察官林姿妤到庭執行職務。
中　　華　　民　　國　　111 　年　　6 　　月　　30　　日
                  刑事第六庭  審判長法　官  劉桂金
　　　　　　　　　                  法  官  施又傑
　　　　　　　　　                  法  官  曾淑婷
以上正本證明與原本無異。         
如不服本判決應於收受送達後20日內向本院提出上訴書狀，並應
敘述具體理由；其未敘述上訴理由者，應於上訴期間屆滿後20日
內向本院補提理由書（均須按他造當事人之人數附繕本）「切勿
逕送上級法院」。　　　　　　　　　 　
中　　華　　民　　國　　111 　年　　6 　　月　　30　　日
                                    書記官  陳胤竹
附錄法條：刑法第30條、第339條
中華民國刑法第30條
（幫助犯及其處罰）
幫助他人實行犯罪行為者，為幫助犯。雖他人不知幫助之情者，
亦同。
幫助犯之處罰，得按正犯之刑減輕之。
中華民國刑法第339條
（普通詐欺罪）
意圖為自己或第三人不法之所有，以詐術使人將本人或第三人之
物交付者，處5年以下有期徒刑、拘役或科或併科50萬元以下罰
金。
以前項方法得財產上不法之利益或使第三人得之者，亦同。
前二項之未遂犯罰之。